【裁判字號】    99,抗,1365
【裁判日期】    991129
【裁判案由】    沒入保證金
【裁判全文】
臺灣高等法院刑事裁定                  99年度抗字第1365號
抗  告  人  臺灣板橋地方法院檢察署檢察官
被      告  黃雅萍
具  保  人  黃雍倫
上列抗告人因聲請沒入保證金案件，不服臺灣板橋地方法院99年
度聲字第5197號，中華民國99年10月25日所為之裁定（聲請案號
：臺灣板橋地方法院檢察署99年度執聲沒字第612 號），提起抗
告，本院裁定如下：
    主  文
抗告駁回。
    理  由
一、聲請意旨略以：具保人黃雍倫因被告黃雅萍涉犯詐欺案件，
    經依檢察官指定之保證金額新臺幣一萬元，出具現金保證後
    將被告釋放，茲因被告逃匿，依刑事訴訟法第118 條規定，
    應沒入具保人所繳納之保證金，爰依同法第121 條第1 項規
    定聲請沒入具保人所繳納之保證金等語。
二、原裁定意旨略以：
  (一)按受死刑、徒刑或拘役之諭知，而未經羈押者，檢察官於執
    行時，應傳喚之；傳喚不到者，應行拘提。又具保之被告逃
    匿者，應命具保人繳納指定之保證金額，並沒入之；不繳納
    者，強制執行；保證金已繳納者，沒入之，刑事訴訟法第46
    9 條第1 項、第118 條第1 項分別定有明文。是應受執行之
    被告經合法傳喚、拘提，無正當理由拒不到案執行者，始得
    據以認定其已逃匿而依上揭規定沒入具保人繳納之保證金；
    倘執行命令或通知未向被告為合法送達者，即難逕予沒入具
    保人繳納之保證金。
  (二)經查：被告黃雅萍經臺灣板橋地方法院檢察署檢察官依法傳
    喚，無正當理由不到庭應訊，復經該署囑託臺灣臺北地方法
    院檢察署執行拘提無著，又具保人經通知亦未遵期通知或帶
    同被告到案接受執行等情，此固有原審法院刑事保證金收據
    1 紙（99年度刑保字第157 號）、送達證書3 紙、通知1 紙
    、拘票暨拘提報告書2 份、法務部戶役政連結作業系統查詢
    資料2 紙附卷可稽。惟被告戶籍已於民國99年9 月1 日遷入
    臺北縣三重市○○街30號4 樓，此有其個人基本資料查詢結
    果在卷可稽。遍查卷內資料，聲請人並未向被告現在戶籍地
    為合法傳喚、拘提，難認送達程序已臻完備，被告是否確實
    逃匿，尚有可疑。聲請人逕行聲請沒入具保人所繳納之保證
    金，於法即有未合，本件聲請為無理由，應予駁回，經核並
    無違誤。
三、抗告意旨略以：本署業已合法傳喚被告黃雅萍，惟被告無正
    當理由不到場執行，依法命司法警察限期於民國99年8 月27
    日前至被告當時之住所即臺北縣三重市○○街143 號4 樓執
    行拘提，因拘提無著，復囑託臺灣臺北地方法院檢察署向被
    告之居所拘提，仍無著，足據認定被告業已逃匿，原審法院
    竟以被告於本署合法傳拘後遷移戶籍，認被告逃匿尚有可疑
    ，顯有違誤，爰請撤銷原裁定等語。
四、惟查：
  (一)按具保之被告逃匿者，應命具保人繳納指定之保證金額，並
    沒入之；不繳納者，強制執行；保證金已繳納者，沒入之。
    又沒入保證金，以法院之裁定行之。另受死刑、徒刑或拘役
    之諭知而未經羈押者，檢察官於執行時，應傳喚之；傳喚不
    到者，應行拘提；前項受刑人得依第76條第1 款及第2 款之
    規定逕行拘提，及依第84條之規定通緝之，刑事訴訟法第11
    8 條第1 項、第121 條第1 項及第469 條分別定有明文。具
    保係以命具保人提出保證書及繳納相當之保證金方式，而釋
    放被告，其為羈押之替代手段，而繳納保證金之目的即在擔
    保被告之按時出庭或接受執行，使訴訟程序得以順利進行，
    故沒入具保人繳納之保證金，應以被告在逃匿中為要件，只
    有於被告逃匿時，法院始得裁定沒入所繳納之保證金（最高
    法院87年度台抗字第406 號、93年度台非字第268 號裁定同
    此意旨），是則被告是否逃匿，應以法院裁定生效時判斷之
    （法務部82法檢字第1121號座談會參照）。而沒入具保人所
    繳納之保證金，既應以被告在逃匿中為其要件，則所謂逃匿
    ，必須有積極之逃亡藏匿行為，藉以規避檢察官、法院之偵
    查、審判及執行，始屬相當。
  (二)查被告黃雅萍雖經本件執行檢察官傳拘無著，且具保人亦經
    檢察官命攜同被告到案執行而未獲，惟依上開法務部座談會
    意旨觀之，被告是否逃匿，自應以法院裁定生效時判斷之。
    則本件被告黃雅萍於99年10月25日原審法院為本件裁定時，
    已遷移住所至臺北縣三重市○○街30號4 樓，遍查卷內資料
    ，並無檢察官向上址送達之證據。本件檢察官既未就被告現
    在之戶籍所在地即臺北縣三重市○○街30號4 樓為送達，自
    難認被告確有積極之逃亡藏匿行為，此與沒入保證金之要件
    不合，原裁定因認本件無從確認被告確有逃匿之事實，而駁
    回本件聲請，自無不合，檢察官抗告意旨所指容有誤會。依
    上所述，本件抗告為無理由，應予駁回。
五、據上論結，應依刑事訴訟法第412 條裁定如主文。
中    華    民    國    99    年    11    月    29    日
                  刑事第四庭  審判長法  官  陳筱珮
                                    法  官  陳玉雲
                                    法  官  邱滋杉
以上正本證明與原本無異。
不得再抗告。
                                    書記官  劉貞達
中    華    民    國    99    年    11    月    30    日

司法院資訊處製作；財團法人民間司法改革基金會備份。
